臺灣嘉義地方法院民事判決　　　　　　　99年度重訴字第55號
原　　　告　交通部臺灣鐵路管理局
法定代理人　范植谷
訴訟代理人　張雯峰律師
複代理人　　黃曉薇律師
複代理人　　張郁駿
被　　　告　陳聰智
　　　　　　黃伯全
　　　　　　吳金盾
　　　　　　翁雪
　　　　　　劉虹利
　　　　　　高氣
　　　　　　曾文生
訴訟代理人　曾文糠
　　　　　　曾人賢
被　　　告　紀吳血
訴訟代理人　紀淑英
兼 上一人
訴訟代理人　紀文質
被　　　告　紀明智
訴訟代理人　紀明婉
被　　 告　 陳王氣
訴訟代理人　陳福財
被　　　告　陳宥蓁原名陳珮瑜.
　　　　　　孫曾陣
訴訟代理人　孫郁薇
被　　　告　孫玲卿
　　　　　　孫文富
　　　　　　孫玉蘭
上列當事人間請求拆屋還地事件，經本院於民國100 年12月16日
言詞辯論終結，判決如下：
    主  文
一、被告陳聰智應將坐落如附表一編號A 地號土地、門牌號碼及
    面積範圍如附圖一所示A 部分之地上物拆除，並將土地返還
    與原告，履行期間為三個月，並應給付原告如附表二編號A
    所示之損害金及利息。
二、被告黃伯全應將坐落如附表一編號B 地號土地、門牌號碼及
    面積範圍如附圖一所示B 部分之地上物拆除，並將土地返還
    與原告，履行期間為三個月，並應給付原告如附表二編號B
    所示之損害金及利息。
三、被告曾文生應將坐落如附表一編號C 地號土地、門牌號碼及
    面積範圍如附圖一所示C 部分之地上物拆除，並將土地返還
    與原告，履行期間為三個月，並應給付原告如附表二編號C
    所示之損害金及利息。
四、被告翁雪應將坐落如附表一編號D 地號土地、門牌號碼及
    面積範圍如附圖一所示D 部分之地上物拆除，並將土地返還
    與原告，履行期間為三個月，並應給付原告如附表二編號D
    所示之損害金及利息。
五、被告紀文質應將坐落如附表一編號E、G地號土地、門牌號碼
    及面積範圍如附圖一所示E、G部分之地上物拆除，並將土地
    返還與原告，履行期間為三個月，並應給付原告如附表二編
    號E、G所示之損害金及利息。
六、被告紀吳血應將坐落如附表一編號F 、H 地號土地、門牌號
    碼及面積範圍如附圖一所示F 、H 部分之地上物拆除，並將
    土地返還與原告，履行期間為三個月，並應給付原告如附表
    二編號F、H所示之損害金及利息。
七、被告紀明智應將坐落如附表一編號I 地號土地、門牌號碼及
    面積範圍如附圖一所示I 部分之地上物拆除，並將土地返還
    與原告，履行期間為三個月，並應給付原告如附表二編號I
    所示之損害金及利息。
八、被告陳王氣應將坐落如附表一編號J地號土地、門牌號碼及
    面積範圍如附圖一所示J部分之地上物拆除，並將土地返還
    與原告，履行期間為三個月，並應給付原告如附表二編號J
    所示之損害金及利息。
九、被告陳宥蓁應將坐落如附表一編號L地號土地、門牌號碼及
    面積範圍如附圖三所示L部分之地上物拆除，並將土地返還
    與原告，履行期間為三個月，並應給付原告如附表二編號L
    所示之損害金及利息。
十、孫曾陣、孫玲卿、孫文富、孫玉蘭應將坐落如附表一編號K
    地號土地、門牌號碼及面積範圍如附圖二所示K 部分之地上
    物拆除，並將土地返還與原告，履行期間為三個月，並應給
    付原告如附表二編號K 所示之損害金及利息。
十一、原告其餘之訴駁回。
十二、訴訟費用由附表四所示之被告依附表四所示之訴訟費用分
      擔比例負擔。
十三、本判決第一至十項部分，於原告分別以附表四供擔保金額
      欄所示之金額為附表四所示之被告供擔保後，得假執行。
      但如附表四之被告分別以附表四反供擔保金額攔所示之金
      額為原告預供擔保，得免為假執行。
十四、原告其餘假執行之聲請駁回。
    事 實 及 理 由
壹、程序事項：
一、按「訴狀送達後，原告不得將原訴變更或追加他訴。但有下
    列各款情形之一者，不在此限：二、請求之基礎事實同一者
    。三、擴張或減縮應受判決事項之聲明。五、該訴訟標的對
    於數人必須合一確定時，追加其原非當事人之人為當事人者
    。七、不甚礙被告之防禦及訴訟之終結者。」，民事訴訟法
    第255 條第1 項第2 、5 、7 款定有明文。復按原告於判決
    確定前，得撤回訴之全部或一部。但被告已為本案之言詞辯
    論者，應得其同意；訴之撤回，應以書狀為之。但於期日者
    ，得以言詞向法院或受命法官為之。民事訴訟法第262 條第
    1 項前段定有明文。經查：
（一）本件原告起訴時，以陳宥蓁（原名陳珮瑜）、黃伯全、陳
      聰智、孫業、吳金盾、翁雪、曾文生、紀文質、紀吳血
      、紀明智、陳王氣為共同被告，嗣於訴訟進行中，追加被
      告劉虹利、高氣、孫曾陣、孫玲卿、孫文富、孫玉蘭，撤
      回對被告孫業（起訴前業已死亡）之訴訟，核其所為係基
      於同一基礎事實或該訴訟標的對於數人必須合一確定，亦
      無礙被告之防禦及訴訟之終結，應予准許。
（二）原告起訴時原聲明被告陳宥蓁應將坐落於嘉義市○○段7
      地號土地、門牌號碼嘉義市○區○○○路426 巷5 號、面
      積44平方公尺之地上物拆除，將土地返還與原告，並給付
      原告新臺幣（下同）98,157元及自起訴狀送達翌日起至清
      償日止按年息5 ％計算之利息；被告黃伯全應將坐落於嘉
      義市○○段7 地號土地、門牌號碼嘉義市○區○○○路
      426 巷6 號、面積26.64 平方公尺之地上物拆除，將土地
      返還與原告，並給付原告59,441元及自起訴狀送達翌日起
      至清償日止按年息5 ％計算之利息；被告陳聰智應將坐落
      於嘉義市○○段7 地號土地、門牌號碼嘉義市○區○○○
      路426 巷8 號、面積54.12 平方公尺之地上物拆除，將土
      地返還與原告，並給付原告120,755 元及自起訴狀送達翌
      日起至清償日止按年息5 ％計算之利息；被告翁雪應將
      坐落於嘉義市○○段7 地號土地、門牌號碼嘉義市○區○
      ○○路426 巷11號之地上物拆除，將土地返還與原告、被
      告翁雪或吳金盾應將坐落於嘉義市○○段7 地號土地、
      門牌號碼嘉義市○區○○○路426 巷12號之地上物拆除，
      將土地返還與原告，被告翁雪或吳金盾並應給付原告
      132,001 元及自起訴狀送達翌日起至清償日止按年息5 ％
      計算之利息；被告曾文生應將坐落於嘉義市○○段7 地號
      土地、門牌號碼嘉義市○區○○○路426 巷13號、面積
      10.44 平方公尺之地上物拆除，將土地返還與原告，並給
      付原告28,259元及自起訴狀送達翌日起至清償日止按年息
      5 ％計算之利息；被告紀文質應將坐落於嘉義市○○段7
      地號土地、門牌號碼嘉義市○區○○○路426 巷14號及15
      號、面積（9.79＋2.88）平方公尺之地上物拆除，將土地
      返還與原告，並給付原告28,259元及自起訴狀送達翌日起
      至清償日止按年息5 ％計算之利息；被告紀吳血應將坐落
      於嘉義市○○段7 地號土地、門牌號碼嘉義市○區○○○
      路426 巷16號、面積（41.9＋8.16）平方公尺之地上物拆
      除，將土地返還與原告，並給付原告111,696 元及自起訴
      狀送達翌日起至清償日止按年息5 ％計算之利息；被告紀
      明智應將坐落於嘉義市○○段7 、8-2 地號土地、門牌號
      碼嘉義市○區○○○路426 巷18號、面積（39.95 ＋7.05
      ）平方公尺之地上物拆除，將土地返還與原告，並給付原
      告104,896 元及自起訴狀送達翌日起至清償日止按年息5
      ％計算之利息；被告陳王氣應將坐落於嘉義市○○段8-2
      地號土地、門牌號碼嘉義市○區○○○路426 巷19號、面
      積82.79 平方公尺之地上物拆除，將土地返還與原告，並
      給付原告184,725 元及自起訴狀送達翌日起至清償日止按
      年息5 ％計算之利息。嗣變更聲明如後述，核其所為係基
      於同一基礎事實，且係擴張或減縮應受判決事項之聲明，
      亦無礙被告之防禦及訴訟之終結，應予准許。
二、按當事人聲明之證據，其證據資料如何判斷，為證據之評價
    問題，而當事人提出之證據應如何評價，在自由心證主義之
    下，係屬法院自由裁量權之範圍。因之法院在引用證據資料
    時，應不受是否對舉證人有利及他造曾否引用該項證據之限
    制，此即為證據共通原則。在普通共同訴訟人相互間，利害
    關係雖各自獨立，惟事實之真偽僅應有一存在，於同一訴訟
    程式就同一事實，應作相同之認定，若在共同訴訟人間就同
    一事實，因各共同訴訟人有無舉證或曾否參與該證據資料或
    承認與否，而作相異之認定，為兩種不同之判斷，顯與民事
    訴訟應認定真實事實之本旨有違，故而在普通共同訴訟中亦
    應有主張共通原則及證據共通原則之適用，方屬合理（最高
    法院86年度台上字第931 號判決意旨參考）。本件被告吳金
    盾、劉虹利、孫玲卿、孫文富、孫玉蘭雖未於言詞辯論期日
    到場，亦未提出準備書狀作何聲明或陳述，而依原告之聲請
    ，由其一造辯論而為判決，惟查，被告翁雪、孫曾陣於本
    案中之抗辯主張及所提出之證據，被告翁雪之部分係有利
    於被告高金盾、劉虹利，被告孫曾陣之部分係有利於孫玲卿
    、孫文富、孫玉蘭，本於上開說明，自及於渠等，是縱被告
    吳金盾、劉虹利、孫玲卿、孫文富、孫玉蘭部分為一造辯論
    判決，本院亦不當然為不利於渠等之判決。
三、本件被告陳宥蓁、高金盾、劉虹利、孫玲卿、孫文富、孫玉
    蘭經合法通知，未於言詞辯論期日到場，亦未提出書狀作何
    聲明或陳述，被告劉虹利亦無具狀合法委任被告翁雪為訴
    訟代理人，核無民事訴訟法第386 條所列各款情形，爰依原
    告之聲請，由其一造辯論而為判決。
貳、實體事項：
一、原告起訴主張：
（一）坐落嘉義市○○段7 、8 之2 地號土地為中華民國所有，
      由原告管理，詎系爭2 筆土地分別遭如附表一所示之被告
      以如附圖所示門牌號碼嘉義市○○○路426  巷5  號至19
      號之各該房屋無權占有如附圖一、二、三所示部分之土地
      有房屋（詳如附表一所示）。又渠等無權占有原告土地，
      受有相當於租金之不當得利，為此爰依法提起本件訴訟，
      請求渠等拆屋返還占有系爭2 筆土地之部分及法定遲延利
      息。
（二）並聲明：
   1、被告陳聰智應將坐落於嘉義市○○段7 地號土地如複丈成
      果圖所示A 部分、面積46平方公尺之地上物拆除，並將土
      地返還與原告。
   2、被告黃伯全應將坐落於嘉義市○○段7 地號土地如複丈成
      果圖所示B 部分、面積26平方公尺之地上物拆除，並將土
      地返還與原告。
   3、被告曾文生應將坐落於嘉義市○○段7 地號土地如複丈成
      果圖所示C 部分、面積5 平方公尺之地上物拆除，並將土
      地返還與原告。
   4、被告吳金盾、翁雪、劉虹利、高氣應將坐落於嘉義市○
      ○段7 地號土地如複丈成果圖所示D 部分、面積58平方公
      尺之地上物拆除，並將土地返還與原告。
   5、被告紀文質應將坐落於嘉義市○○段7 地號土地如複丈成
      果圖所示E 部分、面積7 平方公尺之地上物拆除，並將土
      地返還與原告。
   6、被告紀吳血應將坐落於嘉義市○○段7 地號土地如複丈成
      果圖所示F 部分、面積39平方公尺之地上物拆除，並將土
      地返還與原告。
   7、被告紀文質應將坐落於嘉義市○○段7 地號土地、嘉義市
      ○○段8-2 地號土地上如複丈成果圖所示G 部分、面積4
      平方公尺之地上物拆除，並將土地返還與原告。
   8、被告紀吳血應將坐落於嘉義市○○段7 地號土地、嘉義市
      ○○段8-2 地號土地上如複丈成果圖所示H 部分、面積15
      平方公尺之地上物拆除，並將土地返還與原告。
   9、被告紀明智應將坐落於嘉義市○○段8-2 地號土地上如複
      丈成果圖所示I 部分、面積47平方公尺之地上物拆除，並
      將土地返還與原告。
  10、被告陳王氣應將坐落於嘉義市○○段7 地號土地、嘉義市
      ○○段8-2 地號土地上如複丈成果圖所示J 部分、面積60
      平方公尺之地上物拆除，並將土地返還與原告。
  11、被告陳宥蓁應將坐落於嘉義市○○段7 地號土地如複丈成
      果圖所示L 部分、面積42平方公尺之地上物拆除，並將土
      地返還與原告。
  12、孫曾陣、孫玲卿、孫文富、孫玉蘭應將坐落於嘉義市○○
      段7 地號土地上之如複丈成果圖所示K 部分，門牌面積39
      平方公尺之地上物拆除，並將土地返還與原告。
  13、如附表三所示之被告應給付原告如附表三所示之金額及分
      別自起訴狀送達之翌日起至清償日止（除被告劉虹利、高
      氣改為追加起訴狀送達翌日起算，被告孫曾陣、孫玲卿、
      孫文富、孫玉蘭改為自100 年5 月16日更正聲明狀送達翌
      日起算）按年息5％計算之利息。
  14、願供擔保，請准宣告假執行。
二、被告則辯以：
（一）被告黃伯全、翁雪、曾文生、紀文質、紀吳血、紀明智
      、陳王氣、孫曾陣部分：渠等不同意原告拆屋還地，前與
      原告多次協調，原告均無協調意願，希望向原告承租系爭
      2 筆土地，另原告請求不當得利之部分希望依協調辦法即
      申報地價之5 ％計算方式，且以分期2 年方式給付原告該
      5 年之費用（即損害賠償金）。
（二）被告陳聰智辯以前曾向原告承租過，現在原告不願意承租
      與渠等，並要求一次繳5 年之費用（即損害賠償金），希
      望原告能依行情出租，原告請求不當得利之部分無力負擔
      等語。被告陳王氣另以：所占用之附圖J 部分之土地範圍
      ，是日據時代即有，經過幾代後傳到伊手上，應有優先權
      ，原告嗣後才登記，伊主張時效取得等語。
（三）被告陳宥蓁、高金盾、劉虹利、孫玲卿、孫文富、孫玉蘭
      未於言詞辯論期日到場，亦未提出書狀作何聲明或陳述。
三、坐落嘉義市○○段7 、8 之2 地號之系爭2 筆土地，為中華
    民國所有，由原告管理，附表一所示之被告以附表一所示門
    牌號碼嘉義市○○○路426 巷5 號至19號之各該未辦理保存
    登記之房屋無權占有如附圖一、二、三所示部分之土地有房
    屋（詳如附表一、附圖一、二、三所示），為兩造所不爭執
    ，並有土地登記第二類謄本可查（見本院卷一第38～41頁）
    ，且經本院會同地政機關派員勘驗現場查明屬實，有勘驗筆
    錄、現場照片及地政人員測量後製作之複丈成果圖、稅籍資
    料、孫業繼承系統表及戶籍資料在卷可憑（見本院卷一第42
    ～48、50～60、102 ～103 、137 ～149 、162 ～163 、
    222 、223 、234 ～235 頁本院卷二第1 ～2 、48、77頁）
    ，上開事實，堪信為真實
四、原告主張其為系爭土地之管領機關，被告所管領使用之地上
    物無權占用如附圖一、二、三所示之範圍，依法請求拆屋還
    地，並依不當得利法則請求給付相當於租金之利益等語，被
    告以前詞置辯，是兩造之爭點厥為：（一）被告是否無權占
    有使用系爭土地；（二）承上，如被告確無權占有系爭土地
    ，原告得請求相當租金之不當得利金額若干？茲分述如下：
（一）按當事人主張有利於己之事實者，就其事實有舉證之責任
      ，民事訴訟法第277 條前段定有明文。又原告對於自己主
      張之事實已盡證明之責後，被告對其主張，如抗辯其不實
      並提出反對之主張者，則被告對其反對之主張，亦應負證
      明之責，此為舉證責任分擔之原則（最高法院18年上字第
      2855號判例可參）。次按各當事人就其所主張有利於己之
      事實，均應負舉證之責，故一方已有適當之證明者，相對
      人欲否認其主張，即不得不更舉反證（最高法院19年上字
      第2345號判例意旨參照）。復按以無權占有為原因，請求
      返還所有物之訴，被告對原告就其物有所有權存在之事實
      無爭執，而僅以非無權占有為抗辯者，原告於被告無權占
      有之事實，無舉證責任，被告應就其取得占有，係有正當
      權源之事實證明之，如不能證明，則應認原告之請求為有
      理由（最高法院72年度台上字第1552號裁判意旨參照）。
      本件原告為系爭土地所有權人之管理機關，已如前述，應
      堪認定，則依前揭條文及說明，被告對系爭土地為有權占
      有乙節，自應負舉證責任。經查：
   1、被告陳王氣雖主張時效取得云云，惟按以所有之意思，20
      年間和平、公然、繼續占有他人未登記之不動產，得請求
      登記為所有人；以所有之意思，10年間和平、公然、繼續
      占有他人未登記之不動產，而其占有之始為善意並無過失
      者，得請求登記為所有人，民法第769 條、770 條固定有
      明文，然亦只能請求登記為某不動產物權之權利人，故占
      有僅為取得不動產物權之原因，而非僅因長期占有即已取
      得不動產物權，因此占有人縱占有他人之不動產達20年以
      上，苟未完成不動產物權之登記，使無權占有之基礎更替
      為有權占有，則占有人仍屬無權占有無疑。本件被告陳王
      氣並未依時效取得之規定，向地政機關申請登記取得系爭
      土地之所有權，而系爭2 筆土地業於50年9 月21日經登記
      台灣省所有，並於87年12月21日經中華民國接管，由原告
      為管理機關，此有土地登記謄本一份在卷可查（見本院卷
      一第39、41頁），是上訴人抗辯就附圖J 部分之土地已時
      效取得，即屬無據。
   2、另被告陳聰智雖提出與原告之臺灣省省有基地租賃契約，
      希望原告不請求不當得利而繼續出租等語。惟經原告表示
      依該等租約之約定，兩造並無不定期租賃之合意等語。按
      定期租賃契約之出租人，反對租期屆滿後續租之意思表示
      ，不限於租期屆滿後，始得為之。其於訂約之際，若約明
      期滿後絕不續租，或續租應另訂契約之方式，以阻止續約
      之效力者，該租約於租期屆滿時，即當然消滅。除當事人
      另有新的租賃之合意，成立新的租賃契約外，承租人單方
      面之繼續使用原租賃物，仍為無權占有之法律關係（最高
      法院93年字台上字第986 號判決意旨參照）。而依被告陳
      聰智所提最近一份之基地租賃契約第三點約定租賃期限至
      85年12月31日止，第十四點約定租期屆滿時，租賃關係即
      行終止，承租人如有意繼續租用，應於租期屆滿前1 個月
      ，自動向出租機關申請換訂租賃契約，否則出租機關視為
      無意續租（見本院卷二第120 ～122 頁），則被告陳聰智
      與原告間乃為定有期限之租約，並明定租約屆滿後如欲續
      租時，須經被告陳聰智另提出申請換約，以阻卻租賃契約
      之默示更新，故被告陳聰智與原告間之租賃關係於租期屆
      滿即當然消滅，並無不定期租賃關係存在，從而，原告主
      張被告陳聰智為無權占用系爭土地，堪信為真實。
   3、復按房屋之拆除，為事實上之處分行為，未經辦理所有權
      第一次登記之建物，僅所有人或有事實上處分權之人，方
      有拆除之權限。又違章建築之讓與，雖因不能為移轉登記
      而不能為不動產所有權之讓與，但受讓人與讓與人間如無
      相反之約定，應認為讓與人已將該違章建築之事實上處分
      權讓與受讓人。又房屋之拆除為一種事實上之處分行為，
      須有事實上之處分權者，始有拆除之權限，而上述事實上
      處分權應經受領交付始能取得。（最高法院84年度台上字
      第2483號判決要旨、86年度台上字第2272號判決要旨、97
      年度台上字第1101號判決參照）。而附表一所示之各該房
      屋，均未辦理保存登記，為兩造所不爭，附表一代號A 至
      L 所示之被告（除代號D 、K 、L 外）均自認為各該建物
      之事實上處分權人（見本院卷二第85頁）；另被告孫曾陣
      自認附表一代號K 之建物為其夫孫業所搭建，由被告孫曾
      陣等人繼承等語（見本院卷一第199 頁、本院卷二第29頁
      ），而孫業之繼承人為被告孫曾陣、孫玲卿、孫文富、孫
      玉蘭，且無人拋棄或限定繼承等情，有其戶籍資料、繼承
      系統表、本院民事紀錄科查詢表在卷可參（見本院卷一第
      137 ～149 頁）；再附表一代號D 之建物雖有兩門牌號碼
      ，惟屬相通之建物，有本院勘驗筆錄附卷可查（見本院卷
      一第47～48頁），而被告翁雪亦自認多年前向高氣、吳
      金盾購得上開建物，現與被告劉虹利共同居住等語（見本
      院卷二第28、110 頁），是被告翁雪既向他人購買而受
      讓取得附表一代號D 建物，應認為該建物之事實上處分權
      人，而被告劉虹利、高氣雖為D 建物之稅籍登記人，尚難
      遽認亦為該建物之事實上處分權人。是原告主張附表一代
      號A 至L 所示之人，為各該建物之事實上處分權人，為有
      理由。則原告主張代號D 之建物之事實上處分權人除被告
      翁雪外，尚有被告劉虹利、高氣、吳金盾等3 人，即無
      理由。
   4、又附表一代號A 至K 之被告就渠等是否有權占有，並未提
      出證據足資證明，是原告主張渠等無權占有之事實，應堪
      採信。另被告陳宥蓁已於相當時期受合法通知，而於言詞
      辯論期日不到場，亦未提出準備書狀爭執，依民事訴訟法
      第280 條第3 項準用同條第1 項規定，視為自認，是自堪
      認原告之主張為真實。故原告主張附表一代號A 至L 之被
      告為無權占有，請求渠等拆屋還地，即有理由，應予准許
      。至原告另主張附表一代號D 之建物之事實上處分權人除
      被告翁雪外，尚有被告劉虹利、高氣、吳金盾等人即無
      理由，是原告請求被告劉虹利、高氣、吳金盾拆除附表一
      代號D 建物之部分，即屬無據，不應准許。
（二）次按無法律上之原因而受利益，致他人受損害者，應返還
      其利益。民法第179 條前段定有明文。依不當得利之法則
      請求返還不當得利，其得請求返還之範圍，應以對方所受
      之利益為度，非以請求人所受損害若干為準（最高法院
      72年度台上字第4012號判決參照）。復按無權占有他人土
      地興建房屋，因而獲有不當利益者，係該房屋之所有人或
      事實上處分權人，並非房屋之占有人，基地所有人亦係因
      該房屋之無權占有基地，而受有損害，尚與房屋占用人之
      占有房屋之間，並無直接因果關係存在，是基地所有人即
      無向房屋占用人請求給付相當於租金之不當得利之餘地（
      最高法院97年度台上字第323 號判決參照）。而無權占有
      他人之土地，可能獲得相當於租金之利益，為社會通常之
      觀念（最高法院61年台上字第1695號判例參照）。又按租
      用基地建築房屋，租金以不超過土地申報總價額年息百分
      之十為限，土地法第105 條準用第97條定有明文。如該土
      地未申報地價，則另依平均地權條例第16條前段：「舉辦
      規定地價或重新規定地價時，土地所有權人未於公告期間
      申報地價者，以公告地價百分之八十為其申報地價。」而
      此百分之十之限制，乃指基地租金之最高限額而言，並非
      謂必須照申報地價額百分之十計算（最高法院46年台上字
      第855 號判例參照）。經查：
   1、查系爭2 筆土地坐落於嘉義市○○段，位在林森西路426
      巷內，巷內道路狹小，鄰近林森西路，附近住商情形尚佳
      ，有本院99年7 月27日勘驗筆錄及現場照片附卷可稽（見
      本院卷一第48、50～60頁），系爭建物均供居住使用，另
      據被告陳聰智所提出之租賃契約與原告原約定租金係按當
      期申報地價總價年息5 ％計算（見本院卷二第121 頁），
      故審酌系爭土地之位置、工商繁榮程度、利用基地之經濟
      價值及所得利益等情狀，認原告請求不當得利之數額若以
      申報地價年息10 %計算，尚屬過高，而認以土地申報總價
      額年息百分之5 為適當，方屬合理。
   2、而系爭2 筆土地，自93年、96年度之申報地價均為8,500
      元，99年之申報地價則均為8,200 元，94、95、97、98
      年度部分未申報地價，依前揭規定，應以公告地價80% 為
      其申報地價。該系爭2 筆土地94年、95、97、98年度之公
      告地價均為每平方公尺18,800元，亦有地價謄本、土地登
      記謄本、公告土地現值資料在卷可稽（見本院卷一第38～
      41頁、本院卷二第37～42、78～82頁），其80% 即為每平
      方公尺15,040元。承上所述，原告請求被告無權占用系爭
      2 筆土地上開未申報地價年度之損害補償金，主張一律以
      每平方公尺8,500 元計算，自應准許。則原告每年可請求
      之不當得利之計算式應為【（每年申報地價）〉〈占用
      面積（㎡）5 ％（元以下四捨五入）】，原告主張被告
      無權占用之期間自94年7 月1 日起算，是原告請求自94年
      7 月1 日起至99年6 月30日止，給付如附表二所示之金額
      及法定遲延利息，自屬有據，應予准許。逾此範圍之請求
      ，則屬無據，不應准許。
（三）另按「數人負同一債務或有同一債權，而其給付可分者，
      除法律另有規定或契約另有訂定外，應平均分擔或分受之
      。」、「數人負同一債務，明示對於債權人各負全部給付
      之責任者，為連帶債務。無前項之明示時，連帶債務之成
      立，以法律有規定者為限。」，民法第271 條前段、第
      272 條分別定有明文。查孫業於84年1 月13日死亡，附表
      一代號K 之建物由被告孫曾陣、孫玲卿、孫文富、孫玉蘭
      共同繼承而取得事實上之處分權，業如上述，而原告請求
      渠等返還自94年7 月1 日起占有系爭房屋之相當於租金之
      不當得利，依上開法律規定，渠等不負連帶返還之責，是
      原告請求渠等連帶給付之部分，自屬無據，應予駁回。
六、綜上所述，原告主張附表一所示之被告為無權占有，並應給
    付如附表二所示之金額及法定遲延利息為有理由，應予准許
    。逾此範圍之請求，為無理由，不應准許。
七、末按，判決所命之給付，其性質非長期間不能履行，或斟酌
    被告之境況，兼顧原告之利益，法院得於判決內定相當之履
    行期間，民事訴訟法第396條第1項定有明文。本院審酌被告
    拆遷房屋非立時可就，需有稍長之時間始克履行等情，就有
    關拆除及遷讓房屋部分，均爰酌定其履行期間為3 個月，併
    此敘明。
八、本判決第一項部分，原告陳明願供擔保，請准宣告假執行，
    就原告勝訴部分，核無不合，爰酌定如主文第4 項所示之相
    當擔保金額，併依職權宣告免為假執行。至於原告敗訴部分
    ，其假執行之聲請即失所依據，應併予駁回。
九、因本件事證已臻明確，兩造其餘主張陳述及所提之證據，經
    本院斟酌後，咸認與判決結果不生影響，均毋庸再予論述，
    附此敘明。
據上論結，本件原告之訴為一部有理由，一部無理由，依民事訴
訟法第385 條第1 項前段、第79條、第85條第1 項、第389 條第
1 項第5 款、第390 條第2 項、第392 條第2 項，判決如主文。
中    華    民    國   100    年    12    月    30    日
                  民事第三庭  法  官  梁淑美
以上正本係照原本作成。
如不服本判決，應於送達後20日內，向本院提出上訴狀（須附繕
本）並表明上訴理由，如於本判決宣示後送達前提起上訴者，應
於判決送達後10日內補提上訴理由狀。如委任律師提起上訴者，
應一併繳納上訴審裁判費。
中    華    民    國   100    年    12    月    30    日
                              書記官  李佳惠
附表一
  ┌───┬────┬──┬──────┬─────┬─────┐
  │代號（│事實上處│面積│門牌        │勘驗占用部│占用地號  │
  │即附圖│分權人  │㎡  │            │分之使用現│          │
  │編號）│        │    │            │狀        │          │
  ├───┼────┼──┼──────┼─────┼─────┤
  │ A    │陳聰智  │46  │嘉義市林森西│磚木造二層│嘉義市黑金│
  │      │        │    │路426 巷8 號│建物      │段7號     │
  │      │        │    │            │          │          │
  ├───┼────┼──┼──────┼─────┼─────┤
  │ B    │黃伯全  │26  │嘉義市林森西│磚木造二層│嘉義市黑金│
  │      │        │    │路426 巷6 號│建物      │段7號     │
  │      │        │    │            │          │          │
  ├───┼────┼──┼──────┼─────┼─────┤
  │ C    │曾文生  │5   │嘉義市林森西│磚木造二層│嘉義市黑金│
  │      │        │    │路426 巷13號│建物      │段7號     │
  │      │        │    │            │          │          │
  ├───┼────┼──┼──────┼─────┼─────┤
  │ D    │翁雪  │58  │嘉義市林森西│磚木造二層│嘉義市黑金│
  │      │        │    │路426 巷    │建物，內部│段7號     │
  │      │        │    │11、12號    │相通      │          │
  ├───┼────┼──┼──────┼─────┼─────┤
  │ E    │        │7   │嘉義市林森西│          │嘉義市黑金│
  │      │        │    │路426 巷    │磚木造一層│段7號     │
  │      │紀文質  │    │14、15 號   │建物、二屋│          │
  ├───┤        ├──┼──────┤，內部相通├─────┤
  │ G    │        │4   │嘉義市林森西│          │嘉義市黑金│
  │      │        │    │路426 巷15號│          │段 7 號、 │
  │      │        │    │            │          │8-2號     │
  ├───┼────┼──┼──────┼─────┼─────┤
  │ F    │        │39  │嘉義市林森西│一磚木造二│嘉義市黑金│
  │      │紀吳血  │    │路426 巷16號│層建物及一│段7號     │
  ├───┤        ├──┤            │磚木造一層├─────┤
  │ H    │        │15  │            │建物      │嘉義市黑金│
  │      │        │    │            │          │段7 號、  │
  │      │        │    │            │          │8-2 號    │
  ├───┼────┼──┼──────┼─────┼─────┤
  │ I    │紀明智  │47  │嘉義市林森西│磚木造二層│嘉義市黑金│
  │      │        │    │路426 巷18號│建物      │段7 號、  │
  │      │        │    │            │          │8-2 號    │
  ├───┼────┼──┼──────┼─────┼─────┤
  │ J    │陳王氣  │60  │嘉義市林森西│磚木造一層│嘉義市黑  │
  │      │        │    │路426 巷19號│建物      │金段8-2號 │
  │      │        │    │            │          │          │
  ├───┼────┼──┼──────┼─────┼─────┤
  │ K    │孫曾陣  │39  │嘉義市林森西│磚造一層建│嘉義市黑金│
  │      │孫玲卿  │    │路426 巷10號│物        │段7 號    │
  │      │孫文富  │    │            │          │          │
  │      │孫玉蘭  │    │            │          │          │
  ├───┼────┼──┼──────┼─────┼─────┤
  │ L    │陳宥蓁  │42  │嘉義市林森西│磚木造二層│嘉義市黑金│
  │      │        │    │路426 巷5 號│建物      │段7號     │
  │      │        │    │            │          │          │
  └───┴────┴──┴──────┴─────┴─────┘
附表二
  ┌──┬────┬──┬────────────────┬──────┐
  │代號│事實上處│面積│損害金計算金額（四捨五入）      │利息起迄日止│
  │    │分權人  │㎡  │  94.7.1~98.12.31：8500 元 / ㎡ │按年息5 ％計│
  │    │        │    │  99.1.1～99.6.30：8200 元 / ㎡ │算之利息    │
  ├──┼────┼──┼────────────────┼──────┤
  │ A  │陳聰智  │46  │97,405元                        │99.07.07起至│
  │    │        │    │＝（8500×46×5 ％×4.5 ）+ （  │清償日止    │
  │    │        │    │8200 ×46 ×5％×0.5 ）         │            │
  ├──┼────┼──┼────────────────┼──────┤
  │ B  │黃伯全  │26  │55,055元                        │99.07.07起至│
  │    │        │    │＝（8500×26×5 ％×4.5 ）+ （  │清償日止    │
  │    │        │    │8200 ×26 ×5％×0.5 ）         │            │
  ├──┼────┼──┼────────────────┼──────┤
  │ C  │曾文生  │5   │10,588元                        │99.07.18  至│
  │    │        │    │＝（8500×5 ×5 ％×4.5 ）+ （  │清償日止    │
  │    │        │    │8200 ×5×5％×0.5 ）           │            │
  ├──┼────┼──┼────────────────┼──────┤
  │ D  │翁雪  │58  │122,815元                       │99.07.18起至│
  │    │        │    │＝（8500×58×5 ％×4.5 ）+ （  │清償日止    │
  │    │        │    │8200 ×58 ×5％×0.5 ）         │            │
  ├──┼────┼──┼────────────────┼──────┤
  │ E  │        │7   │23293元                         │99.07.07起至│
  ├──┤紀文質  ├──┤＝（8500×11×5 ％×4.5 ）+ （  │清償日止    │
  │ G  │        │4   │8200 ×11 ×5％×0.5 ）         │            │
  ├──┼────┼──┼────────────────┼──────┤
  │ F  │        │39  │114,345元                       │99.07.07起至│
  ├──┤紀吳血  ├──┤＝（8500×54×5 ％×4.5 ）+ （  │清償日止    │
  │ H  │        │15  │8200 ×54 ×5％×0.5 ）         │            │
  ├──┼────┼──┼────────────────┼──────┤
  │ I  │紀明智  │47  │99,523元                        │99.07.07起至│
  │    │        │    │＝（8500×47×5 ％×4.5 ）+ （  │清償日止    │
  │    │        │    │8200 ×47 ×5％×0.5 ）         │            │
  ├──┼────┼──┼────────────────┼──────┤
  │ J  │陳王氣  │60  │127,050元                       │99.07.07起至│
  │    │        │    │＝（8500×60×5 ％×4.5 ）+ （  │清償日止    │
  │    │        │    │8200 ×60 ×5％×0.5 ）         │            │
  ├──┼────┼──┼────────────────┼──────┤
  │ k  │孫曾陣  │39  │82,583元 （無連帶）             │100.06.05 起│
  │    │        │    │＝（8500×39×5  ％×4.5  ）+ （│至清償日止  │
  │    │孫玲卿  │    │8200×39×5 ％×0.5 ）          │100.05.25 起│
  │    │        │    │                                │至清償日止  │
  │    │孫文富  │    │                                │100.05.25 起│
  │    │        │    │                                │至清償日止  │
  │    │孫玉蘭  │    │                                │100.06.05 起│
  │    │        │    │                                │至清償日止  │
  ├──┼────┼──┼────────────────┼──────┤
  │ L  │陳宥蓁  │42  │88,935元                        │99.07.07日起│
  │    │        │    │＝（8500×42×5 ％×4.5 ）+ （  │至清償日止  │
  │    │        │    │8200 ×42 ×5％×0.5 ）         │            │
  └──┴────┴──┴────────────────┴──────┘
附表三
  ┌──┬────┬──┬────────────────┐
  │代號│原告主張│面積│原告請求給付之金額              │
  │    │無權占有│㎡  │  94.7.1~98.12.31：8500 元 / ㎡ │
  │    │人      │    │  99.1.1～99.6.30：8200 元 / ㎡ │
  ├──┼────┼──┼────────────────┤
  │ A  │陳聰智  │46  │194,810元                       │
  │    │        │    │＝（ 8500 × 46 × 1/10 × 4.5）│
  │    │        │    │+ （ 8200 × 46 × 1/10 × 0.5）│
  ├──┼────┼──┼────────────────┤
  │ B  │黃伯全  │26  │110,110元                       │
  │    │        │    │＝（ 8500 × 26 × 1/10 × 4.5）│
  │    │        │    │+ （ 8200 × 26 × 1/10 × 0.5）│
  ├──┼────┼──┼────────────────┤
  │ C  │曾文生  │5   │21,175元                        │
  │    │        │    │＝（ 8500 × 5 × 1/10 × 4.5） │
  │    │        │    │+ （ 8200 × 5 × 1/10 × 0.5） │
  ├──┼────┼──┼────────────────┤
  │ D  │翁雪  │58  │245,630元 （連帶給付）          │
  │    │吳金盾  │    │＝（ 8500 × 58 × 1/10 × 4.5）│
  │    │劉虹利  │    │+ （ 8200 × 58 × 1/10 × 0.5）│
  │    │高氣    │    │                                │
  ├──┼────┼──┼────────────────┤
  │ E  │        │7   │46,585元                        │
  ├──┤紀文質  ├──┤＝（ 8500 × 11 × 1/10 × 4.5）│
  │ G  │        │4   │+ （ 8200 × 11 × 1/10 × 0.5）│
  ├──┼────┼──┼────────────────┤
  │ F  │        │39  │228,690元                       │
  ├──┤紀吳血  ├──┤＝（ 8500 × 54 × 1/10 × 4.5）│
  │ H  │        │15  │+ （ 8200 × 54 × 1/10 × 0.5）│
  ├──┼────┼──┼────────────────┤
  │ I  │紀明智  │47  │199,045元                       │
  │    │        │    │＝（ 8500 × 47 × 1/10 × 4.5）│
  │    │        │    │+ （ 8200 × 47 × 1/10 × 0.5）│
  ├──┼────┼──┼────────────────┤
  │ J  │陳王氣  │60  │254,100元                       │
  │    │        │    │＝（ 8500 × 60 × 1/10 × 4.5）│
  │    │        │    │+ （ 8200 × 60 × 1/10 × 0.5）│
  ├──┼────┼──┼────────────────┤
  │ k  │孫曾陣  │39  │165,165元 （連帶給付）          │
  │    │孫玲卿  │    │＝（ 8500 × 39 × 1/10 × 4.5）│
  │    │孫文富  │    │+ （ 8200 × 39 × 1/10 × 0.5）│
  │    │孫玉蘭  │    │                                │
  ├──┼────┼──┼────────────────┤
  │ L  │陳宥蓁  │42  │177,870元                       │
  │    │        │    │＝（ 8500 × 42 × 1/10 × 4.5）│
  │    │        │    │+ （ 8200 × 42 × 1/10 × 0.5）│
  └──┴────┴──┴────────────────┘
附表四
  ┌──┬────┬──┬──────┬──────┬────────┐
  │代號│事實上處│面積│供擔保金額  │反供擔保金額│訴訟費用分擔比例│
  │    │分權人  │㎡  │            │            │                │
  ├──┼────┼──┼──────┼──────┼────────┤
  │ A  │陳聰智  │46  │288,270元   │  864,800元 │12/100          │
  │    │        │    │            │            │                │
  ├──┼────┼──┼──────┼──────┼────────┤
  │ B  │黃伯全  │26  │162,930元   │  488,800元 │7/100           │
  │    │        │    │            │            │                │
  ├──┼────┼──┼──────┼──────┼────────┤
  │ C  │曾文生  │5   │31,330元    │   94,000元 │1/100           │
  │    │        │    │            │            │                │
  ├──┼────┼──┼──────┼──────┼────────┤
  │ D  │翁雪  │58  │363470元    │ 1,090,400元│15/100          │
  │    │        │    │            │            │                │
  ├──┼────┼──┼──────┼──────┼────────┤
  │ E  │        │7   │68,930元    │  206,800元 │3/100           │
  ├──┤紀文質  ├──┤            │            │                │
  │ G  │        │4   │            │            │                │
  ├──┼────┼──┼──────┼──────┼────────┤
  │ F  │        │39  │338,400元   │ 1,015,200元│14/100          │
  ├──┤紀吳血  ├──┤            │            │                │
  │ H  │        │15  │            │            │                │
  ├──┼────┼──┼──────┼──────┼────────┤
  │ I  │紀明智  │47  │294,530元   │  883,600元 │12/100          │
  │    │        │    │            │            │                │
  ├──┼────┼──┼──────┼──────┼────────┤
  │ J  │陳王氣  │60  │376,000元   │ 1128,000元 │15/100          │
  │    │        │    │            │            │                │
  ├──┼────┼──┼──────┼──────┼────────┤
  │ k  │孫曾陣  │39  │244,400元   │  733,200元 │10/100          │
  │    │孫玲卿  │    │            │            │（無連帶）      │
  │    │孫文富  │    │            │            │                │
  │    │孫玉蘭  │    │            │            │                │
  ├──┼────┼──┼──────┼──────┼────────┤
  │ L  │陳宥蓁  │42  │263,200元   │  789,600元 │11/100          │
  │    │        │    │            │            │                │
  └──┴────┴──┴──────┴──────┴────────┘